【裁判字號】    97,中簡上,435
【裁判日期】    970704
【裁判案由】    詐欺
【裁判全文】
臺灣臺中地方法院刑事判決           97年度中簡上字第435號
上  訴  人  臺灣臺中地方法院檢察署檢察官
上  訴  人
即  被  告  甲○○
上列上訴人因詐欺案件，不服本院臺中簡易庭97年度中簡字第11
38號中華民國97年4月3日第一審簡易判決（聲請簡易判決處刑案
號：97年度偵字第4586號）提起上訴及移送併辦（97年度偵字第
9334號），本院管轄之第二審合議庭判決如下：
    主    文
上訴駁回。
    犯罪事實及理由
一、本案經本院審理結果，認第一審簡易判決認事用法及量刑均
    無不當，應予維持，並引用第一審判決書暨其引用檢察官聲
    請簡易判決處刑所記載之事實、證據及理由（如附件）。
二、上訴人即被告甲○○（下稱被告）上訴意旨略以：伊於民國
    96年11月9日因公事出差至韓國，將車子停放在臺中全國飯
    店附近的停車場，由於趕時間到機場搭機，車門忘了鎖，伊
    於同年11月13日返國後到停車場開車時，發現車內有被人翻
    動過，因當時只察覺車內有2瓶紅酒遺失，並沒有仔細察覺
    有其他重要物品遺失，所以沒有去報案，後來收到警察局詐
    騙案件通知單到案說明後，才發現伊臺中商業銀行十甲分行
    0000000000000號帳戶存摺等資料遺失，因該帳戶已久未使
    用，已忘記放在車內，未加以收好，實為個人疏失，且伊有
    正當工作，不可能參與詐騙行為等語。上訴人臺灣臺中地方
    法院檢察署檢察官上訴意旨則以：被告否認犯行，迄未與被
    害人達成和解、賠償損害，詐騙集團詐騙民眾金錢，行徑猖
    狂，竟得易科罰金換得自由，原審量刑過輕等語。
三、訊據被告固供承上開銀行帳戶為其所開立，惟矢口否認有何
    幫助詐欺取財之犯行，並以前詞置辯。經查：
  (一)被害人丙○○因受詐騙而先後將所有之新臺幣（下同）251,
    200元款項匯入被告所提供之上開銀行帳戶內等情，已據被
    害人於警詢時指述綦詳（見警卷第5頁至第9頁），並有被害
    人所提出之國內匯款申請書、被告上開帳戶存款業務往來申
    請約定書及交易明細表等件在卷可稽（見警卷第12頁、第18
    至22頁），足認被告上開帳戶確實已供作詐騙集團向被害人
    詐騙金錢所用甚明。
  (二)被告雖以前開情詞置辯，惟衡諸常情，一般人為避免帳戶內
    之款項被盜領，通常將存簿、印章及提款卡分開放置，若有
    記錄密碼，亦會將密碼記於他處，且若有提款卡，鮮少會再
    隨身攜帶存摺，並將存摺、提款卡、印章分別妥善放置避免
    一併遭竊，然被告年屆30有餘，復自承：之前有以上開帳戶
    做為薪資轉帳之用等語（見本院97年6月11日準備程序筆錄
    第3頁），對於銀行存簿之保管方式應知之甚稔，竟將上開
    帳戶之存簿、提款卡、印章等帳戶相關物品一起放置於其所
    駕駛之車內，且併將密碼資料放置在同處，實與一般常情有
    違，已非無疑。況依卷附之上開帳戶交易明細表顯示，被告
    雖於95年12月至96年3月間有4筆薪資入帳，然其後即無再有
    薪資款項入帳，且被告於每筆薪資入帳後，均有多筆提款紀
    錄，顯然被告有多次使用提款卡之經驗，使用頻繁，被告應
    已得自行記憶密碼使用提款卡，當無另行註記密碼資料與存
    摺、提款卡同時放置於一處之必要。又被告雖辯稱：因一時
    未察覺帳戶資料遭竊，故未及時報警，因該帳戶已久未使用
    ，已忘記放在車內，未加以收好等語，然以被告所辯車內遭
    竊一節苟係屬實，衡情應詳加檢視車內遭竊物品損失為何，
    是否有重要物品遭竊，為免損害擴大，有無個人金融物件需
    辦理掛失之必要，然被告陳稱：未仔細察看重要物品、忘記
    有帳戶資料放在車上云云，對於帳戶資料確否於車上失竊一
    節，亦乏確信，復無掛失紀錄可稽，尚難憑信。
  (三)再者，被害人係因受詐騙集團之詐術而同意匯款，倘詐騙集
    團係隨機拾得或竊得被告遺失之提款卡，衡情當無罔顧業已
    花費大量人力、物力、時間詐得被害人信任後，命被害人匯
    款至一隨時可能因掛失止付而不能提領款項之帳戶內之理？
    是詐騙集團於命被害人匯款入被告前揭帳戶內時，應已確信
    被告該帳戶可供正常使用，不致因被告掛失而無法使用，且
    已確切知悉提款卡之密碼。且按一般社會常情，欲使用金融
    卡領取款項者，須於金融機構設置之自動櫃員機上依指令操
    作，並輸入正確之密碼，方可順利領得款項，由此可見，如
    非經帳戶所有人同意、授權而告知金融卡密碼等情況，單純
    持有金融卡之人，欲隨機輸入號碼而領取款項之機會，以晶
    片金融卡數位密碼之設計，不法之人任意輸入號碼而與正確
    之密碼相符者，機率微乎其微。觀諸被告上開帳戶開戶日期
    即95年7月4日後之交易明細，自96年11月15日起，即有異常
    之資金往來情況，並有多筆提款之紀錄，顯見應係被告於此
    之前，將其所保管之該帳戶資料交付他人，且一併告知晶片
    金融卡密碼俾利他人使用無訛，如非被告將該帳戶密碼告知
    他人，該帳戶應無於瞬間即遭人以金融卡、密碼資料進行提
    款使用，並旋遭人供作詐欺取財之人頭帳戶使用，是該帳戶
    晶片金融卡之相關密碼應係被告告知他人。準此，被告辯稱
    該帳戶資料係遺失云云，亦不足以採信。堪認被告確有將前
    揭帳戶之存摺、晶片金融卡及密碼資料提供予他人使用之情
    甚明。
  (四)至被告另辯稱其於95年11月9日出國迄同月13日返國... 未
    將帳戶資料加以收好，實為個人疏失，且伊有正當工作，不
    可能參與詐騙行為一節，固經本院查對被告入出境查詢資料
    無訛，惟按刑法上之故意，分直接故意（確定故意）與間接
    故意（不確定故意），「行為人對於構成犯罪之事實，明知
    並有意使其發生者」為直接故意，「行為人對於構成犯罪之
    事實，預見其發生而其發生並不違背其本意者」為間接故意
    ；一般人至銀行開設帳戶並非難事，如非為詐欺犯罪等不法
    目的，依常情並無捨棄自己帳戶而迂迴收受他人帳戶使用之
    理，是被告對於真實姓名年籍不詳之人可能將其帳戶用來作
    為詐欺等非法用途上，應有所預見，且不違背其本意，其竟
    仍提供其帳戶予該等真實姓名年籍不詳之人使用，足見該等
    真實姓名年籍不詳之人將被告帳戶用來作為詐欺取財之用，
    為被告所容認及允許。另查金融機構帳戶可供款項之存匯、
    提領，係一般人均可輕易申請開設，並無任何資格條件之限
    制，且金融存款帳戶，事關存戶個人財產權益之保障，其與
    存戶印鑑章、提款卡結合，專屬性、私密性更形提高；除非
    本人或與本人具密切關係之人，難認有何理由可自由流通使
    用該存摺；一般人亦均有應妥為保管存摺或提款卡，以防止
    存摺或提款卡被他人冒用之認識，縱有特殊情況偶有將存摺
    、提款卡交付他人之需，亦必深入瞭解其用途後始行提供使
    用，實乃吾人日常生活經驗與事理；且存摺、提款卡等有關
    個人財產、身分之物品，如淪落不明人士手中，極易被利用
    為與財產犯罪有關之犯罪工具；而與他人於身分上不具密切
    關係之人，竟要求他人提供帳戶以為使用，此等行為，客觀
    上已屬可疑，且顯係供為某非正當資金進出使用，而隱瞞其
    流程及行為人身分曝光之不法意圖亦可預見；若此之社會現
    實，恆係一般人本於日常生活經驗即可體察，而該等專有物
    品如落入不明人士手中，極易被利用為與財產有關之犯罪工
    具，此又係具備一般生活智識者皆能體察之常識；參以邇來
    詐欺者使用他人存摺作為指示被害人匯款工具之犯罪類型層
    出不窮，並廣經媒體披載，凡對社會動態尚非全然不予關注
    者均能知曉。本件被告年屆30有餘，且有工作經驗，具有一
    般智識程度，對於上開各情自難諉為不知，竟仍將自己前開
    金融機構帳戶之存摺、金融卡、密碼等資料，交付予姓名、
    年籍不詳之成年人使用，被告主觀上顯具有縱使該姓名、年
    籍不詳之成年人取得該存摺、金融卡及密碼後，持以作為詐
    欺取財之用，亦不違背其本意之不確定故意至明。然以被告
    僅係單純依該姓名、年籍不詳之成年人要求提供前開金融機
    構帳戶存摺、金融卡等資料，並未參與詐騙被害人財物之構
    成要件行為，是主觀上僅係基於幫助他人詐欺取財之意思，
    不以該當詐欺共同正犯之行為分擔或犯意聯絡要件為必要。
    是則，被告出國與否或未實際參與詐騙行為，均非本件幫助
    詐欺犯行所問。
  (五)綜上所述，被告前揭所辯，無非事後飾卸之語，不足採信。
    本件事證至臻明確，被告幫助詐欺犯行洵堪認定。
四、又按量刑輕重，係屬事實審法院得依職權自由裁量之事項，
    苟已斟酌刑法第57條各款所列情狀而未逾越法定刑度，不得
    遽指為違法（最高法院72年度台上字第6696號、75年台上字
    第7033號判例參照）。又在同一犯罪事實與情節，如別無其
    他加重或減輕之原因，下級審量定之刑，亦無過重或失輕之
    不當情形，則上級審法院對下級審法院之職權行使，原則上
    應予遵重，亦有最高法院85年度臺上字第2446號裁判意旨可
    資參酌。經查，臺灣臺中地方法院檢察署97年度偵字第9334
    號移送併辦部分與本件檢察官聲請簡易判決處刑之犯罪事實
    ，核係同一犯罪事實，本院自得併予審理，併辦部分與原審
    判決認定之犯罪事實同一，量刑之犯罪事實基礎並未因此擴
    張或減縮而有不同。本件被告所犯之刑法第30條第1項、第
    339條第1項之幫助詐欺罪，其法定刑為「5年以下有期徒刑
    、拘役或科或併科1千元以下罰金」，並依刑法第30條第2項
    幫助犯之規定，按正犯之刑減輕之。而以被告於本件僅提供
    所申設之銀行帳戶資料予不法犯罪集團成員使用，並非犯罪
    集團之核心分子、亦非正犯，且無證據證明其因提供帳戶資
    料而實際朋分上開詐欺所得，考量被告之幫助犯罪情節與具
    體情狀，以及被告事後否認犯行，迄未與被害人達成和解，
    並參以第一審判決書之犯罪事實及理由，原審因而參酌各項
    量刑事由，依刑事訴訟法第449條第1項前段、第454條第2項
    ，刑法第30條第1項前段、第2項、第339條第1項、第41條第
    1項前段、刑法施行法第1條之1，而於法定刑度內量處被告
    有期徒刑3月，如易科罰金，以新臺幣1千折算一日，並未科
    處較輕法定刑之罰金刑或拘役刑，量刑已屬謹慎相當，且查
    無其他加重或減免其刑之情事，自難謂原審有何違法失當之
    處。檢察官雖認原審量刑過輕云云，然刑事處罰與民事損害
    賠償之性質、效果及影響，本非相同，不宜相提並論，蓋有
    期徒刑屬自由刑，原審判決所處有期徒刑雖諭知得易科罰金
    ，惟是否准予易科，執行檢察官仍應依刑法第41條規定審酌
    ，若被告無法繳納上開罰金，仍有遭受執行有期徒刑，拘束
    其人身自由之刑之可能，縱未和解，亦無礙於被害人損害賠
    償請求之提出，且量刑本屬法院就個案為裁量之職權，而原
    審綜合各情判處被告有期徒刑3月，如易科罰金以新臺幣1千
    元折算1日，其認事用法及量刑均屬妥當，原審量刑諒無過
    輕之虞。
五、綜上，被告仍執前詞提起上訴，指摘原判決不當，非有理由
    ，應予駁回，另檢察官以前揭上訴理由，指摘原審量刑過輕
    等語，亦非允洽，為無理由，併予駁回。
據上論斷，應依刑事訴訟法第455條之1第1項、第3項、第373條
、第368條，判決如主文。
本案經檢察官乙○○到庭執行職務。
中    華    民    國    97    年    7     月    4     日
                  臺灣臺中地方法院刑事第五庭
                      審判長  法  官  鍾堯航
                              法  官  巫淑芳
                              法  官  吳崇道
以上正本證明與原本無異。
本件不得上訴。
                              書記官  黃舜民
中    華    民    國    97    年    7     月    4     日


司法院資訊處製作；財團法人民間司法改革基金會備份。
